臺灣臺中地方法院民事判決　九十三年度小上字第七三號
　　上　訴　人　甲○○
　　被　上訴人　合作金庫銀行股份有限公司
　　法定代理人　丙○○
　　訴訟代理人　乙○○
右當事人間給付簽帳卡消費款事件，上訴人對於中華民國九十三年四月三十日本院台
中簡易庭九十三年度中小字第一０四七號第一審小額民事判決提起上訴，本院判決如
左：
    主      文
原判決廢棄。
被上訴人在第一審之訴駁回。
第一、二審訴訟費用如附表所示為新台幣貳仟伍佰元，由被上訴人負擔。
    事實及理由
壹、被上訴人主張：上訴人於民國（下同）九十一年十二月間與被上訴人簽訂信用卡
    使用契約，而向被上訴人請領信用卡使用，俾向特約商店簽帳消費或向指定機構
    辦理預借現金，但依約上訴人應於次月繳款截止日前清償，或以循環信用方式繳
    付最低應繳金額，逾期清償者依約除喪失期限利益外，應另行給付被上訴人按日
    息萬分之四計算之循環信用利息，及按該循環信用利息加計百分之十計算之違約
    金。詎上訴人領用信用卡後於特約商店內消費簽帳，自九十二年一月二日至九十
    二年三月三日，尚積欠被上訴人信用卡消費款新台幣（下同）四萬九千九百五十
    元，及利息、違約金共一千三百一十九元與應收未收之年費、掛失費、調單費、
    預借現金手續費共三百七十五元，合計五萬一千六百四十四元，迭經催討，均不
    置理，爰依前開信用卡契約之法律關係，求為命上訴人如數返還及加付約定利息
    與違約金之判決。原審為被上訴人勝訴判決，並依職權宣告假執行，被上訴人於
    本院為駁回上訴之聲明。
貳、上訴人則以：其於原審有出庭為言詞辯論，且曾主張未曾向被上訴人申請信用卡
    使用，並經當庭出示國民身分證，證明與申請前開信用卡之人並非同一人，其自
    毋庸給付前開款項。然原審仍以上訴人經合法通知，未於言詞辯論期日到場，復
    未提出書狀作何聲明或陳述，而認被上訴人主張之前開事實為真實，進而命上訴
    人為前開給付云云，顯係判決違背法令等語，資為抗辯，而聲明廢棄原判決，駁
    回被上訴人在原審之訴。
參、按小額程序之第二審判決，經兩造同意者，得不經言詞辯論為之，民事訴訟法第
    四百三十六條之二十九第一款定有明文。查本件兩造均到庭陳明同意本院不經言
    詞辯論而為判決，有準備程序筆錄一份在卷可憑，故本件自得不經言詞辯論，而
    逕為判決，合先敘明。
肆、次按對於小額程序之上訴，非以其違背法令為理由，不得為之，民事訴訟法第四
    百三十六條之二十四定有明文。而判決不適用法規或適用不當者，為違背法令，
    同法第四百六十八條定有明文，於小額事件之上訴程序準用之（同法第四百三十
    六條之三十二第二項參照）。在小額程序，依民事訴訟法第第四百三十六條之三
    十二第二項準用同法第四百六十九條第一款至第五款之規定，第六款不在準用之
    列，僅判決不備理由或理由矛盾「非當然違背法令」，而非「判決不備理由及理
    由矛盾均不違背法令」，如原審判決不備理由或理由矛盾顯然影響判決之結論，
    仍屬第四百六十八條所定之判決不適用法規之違背法令，上訴人自得據此提起小
    額訴訟之第二審上訴（臺灣高等法院暨所屬法院九十年法律座談會研討結果參照
    ）。另按法院為當事人敗訴之判決，而其關於攻擊防禦方法之意見有未記載於判
    決理由項下者，為判決不備理由。再按民事訴訟法第二百八十條第三項規定，當
    事人對於他造主張之事實，已於相當時期受合法之通知，而於言詞辯論期日不到
    場，亦未提出準備書狀爭執者，始得準用第一項之規定，亦即視同自認原告主張
    之事實。復按系爭信用卡使用契約屬於債權債務關係，而債之關係為特定人間之
    權利義務關係，若無別情形，債權債務之主體，應以締結契約之當事人為準，債
    權人不得向債務人以外之人請求給付。查上訴人於原審九十三年四月二十六日言
    詞辯論期日，確有到庭參與言詞辯論，且提供其國民身分證與法官，供法官與被
    上訴人所提供之申請人國民身分證影本核對勘驗，而核對勘驗之結果，上訴人提
    出之國民身分證與被上訴人所留存之申請人國民身分證影本中照片不同，又上訴
    人國民身分證配偶欄中，配偶記載為「施玉肖」，被上訴人所留存之申請人國民
    身分證影本中，配偶欄則無記載；且被上訴人亦陳述稱係事後經上訴人告知，始
    知冒用情事等語，此有言詞辯論筆錄一份、國民身分證影本二份附原審卷可憑，
    自堪信為真實。則系爭信用卡使用契約既非上訴人與被上訴人所締結，亦無證據
    足資證明上訴人授權他人代理或應負授權人之責任之情形，被上訴人自不得向上
    訴人請求本件給付。另查上訴人於原審前開言詞辯論期日既到場並為前開爭執，
    乃原審復認「上訴人經合法通知，未於言詞辯論期日到場，復未提出書狀作何聲
    明或陳述，自堪信被上訴人主張之事實為真實」，即有判決適用法規不當之違背
    法令。再查系爭合約並非上訴人與被上訴人所締結，復有前開各事證可憑，然原
    審法院為上訴人敗訴之判決，而其關於前開上訴人攻擊防禦方法之意見，即前開
    事證取捨原因為何，則未記載於判決，且此顯然影響判決之結論，依前開說明，
    自屬判決不適用法規之違背法令。故上訴人前開主張，自屬有據。
伍、綜上所述，系爭合約之債務人並非上訴人，被上訴人依前開合約為本件請求，即
    無理由，不應准許。乃原審漏未審酌前開事證，進而適用法規不當，而為上訴人
    敗訴之判決，核非妥適，上訴意旨，指摘原判決違背法令，而聲明廢棄，為有理
    由，爰由本院予以廢棄改判如主文所示。
陸、據上論結，本件上訴為有理由，依民事訴訟法第四百三十六條之二十九第一款、
    第四百三十六條之二十四、第四百三十六條之三十二第二項、第四百六十八條、
    第四百五十條、第四百三十六條之十九第一項、第七十八條，判決如主文。
中　　　華　　　民　　　國　　  九十三　　  年　　　八　　　月　  十  　日
                                臺灣臺中地方法院民事第三庭
　　　　　　　　　　　　　　　　　　審判長法官　張恩賜
　　　　　　　　　　　　　　　　　　　　　法官　洪堯讚
　　　　　　　　　　　　　　　　　　　　　法官　陳卿和
右為正本，係照原本作成。
本判決不得上訴。
中　　　華　　　民　　　國　    九十三　    年　　　八　　  月　　十　　日
~B法院書記官
附表：
┌────────┬─────────────┬
│費用項目 　　　 │金額（單位：新臺幣）　　　│
├────────┼─────────────┼
│第一審訴訟費　　│一千元            　　　  │
├────────┼─────────────┼
│第二審裁判費　　│一千五百元          　　　│
├────────┼─────────────┼
│合計　　　 　　 │二千五百元          　　　│
└────────┴─────────────┴
